【裁判字號】    85,台簡上,1
【裁判日期】    850119
【裁判案由】    給付票款
【裁判全文】
最高法院民事判決                                  八十五年度台簡上字第一號
    上  訴  人  乙○○
    被 上訴 人  甲○○
右當事人間請求給付票款事件，上訴人對於中華民國八十三年十月十九日台灣士林地
方法院（即原台灣台北地方法院士林分院）第二審判決（八十三年度簡上字第三五號
），提起上訴，本院判決如左：
    主  文
原判決廢棄，發回台灣士林地方法院。
    理  由
本件被上訴人主張：伊執有上訴人簽發以世華聯合商業銀行儲蓄部為付款人、民國八
十二年三月六日、面額新台幣（下同）一百五十萬元支票一張（下稱系爭支票），經
於同年八月十三日提示，因上訴人撤銷付款委託而未獲支付。該支票係訴外人吳廷南
透過訴外人王郁英向伊稱，上訴人要調借款項，伊始同意貸與之等情，爰依票據之法
律關係，求為命上訴人給付一百五十萬元，並加付自八十二年八月十四日起算之法定
遲延利息之判決。
上訴人則以：伊原任職長利證券公司之同事吳廷南謂，渠擬向友人借款，借用伊之支
票以為擔保，絕不提示，伊乃於八十二年三月一日將系爭支票借與吳廷南，嗣吳廷南
先則稱該支票已收回予以撕毀，繼又稱該支票係遺失而非撕毀。伊與被上訴人間並無
借貸關係，伊自得以此直接事由，對抗被上訴人而拒絕付款等語，資為抗辯。
原審維持第一審所為上訴人敗訴之判決，駁回其上訴，無非以：被上訴人主張之前揭
事實，已據其提出支票及退票理由單為證，且經證人吳廷南、王郁英結證屬實。系爭
支票雖係吳廷南向上訴人詐騙取得，然吳廷南持該支票假藉上訴人名義向被上訴人調
借款項，上訴人由自己之行為表示以代理借款之權授予吳廷南，對於被上訴人自應依
表見代理之規定，負授權人之責任。且上訴人無法舉證證明被上訴人取得系爭支票係
屬惡意或有重大過失，自仍應負發票人之義務。從而被上訴人基於票據之法律關係，
請求上訴人給付本件票款及其法定遲延利息，洵屬正當等詞，為其判斷之基礎。
按民事訴訟採不干涉主義，凡當事人所未聲明之利益，不得歸之於當事人，所未提出
之事實及證據，亦不得斟酌之，此觀民事訴訟法第三百八十八條之規定自明。查本件
被上訴人在事實審，並未主張上訴人有表見之事實，足使伊信吳廷南有代理借款之權
，上訴人因而應負授權人責任等情，原審竟認上訴人應負表見代理之授權人責任，而
命其給付，顯係就當事人所未聲明之利益，歸之於當事人，殊難認為適法。上訴論旨
，指摘原判決適用法規顯有錯誤，求予廢棄，非無理由。
據上論結，本件上訴為有理由。依民事訴訟法第四百三十六條之二第二項、第四百七
十七條第一項、第四百七十八條第一項，判決如主文。
中      華      民      國    八十五    年      一      月      十九    日
                              最高法院民事第二庭
                                  審判長法官  曾  桂  香
                                        法官  劉  延  村
                                        法官  徐  璧  湖
                                        法官  劉  福  聲
                                        法官  蘇  達  志
      右正本證明與原本無異
                                              書  記  官
中      華      民      國    八十五    年      一      月      三十    日


司法院資訊處製作；財團法人民間司法改革基金會備份。
